【裁判字號】    96,易,2376
【裁判日期】    970212
【裁判案由】    毒品危害防制條例
【裁判全文】
臺灣士林地方法院刑事判決              96年度易字第2376號
公  訴  人  臺灣士林地方法院檢察署檢察官
被      告  甲○○
上列被告因毒品危害防制條例案件，經檢察官提起公訴（96年度
毒偵字第2501號），本院裁定改用簡式審判程序並判決如下：
    主  文
甲○○施用第二級毒品，累犯，處有期徒刑陸月，如易科罰金以
新台幣壹仟元折算壹日。
    事  實
一、甲○○前因施用毒品案件，經送觀察、勒戒後，認無繼續施
    用毒品之傾向，由台灣台北地方法院檢察署檢察官於民國87
    年6 月26日以87年度偵字第11683 號不起訴處分確定；復因
    施用毒品案件，經送觀察勒戒後認無繼續施用毒品之傾向，
    由台灣板橋地方法院檢察署檢察官於88年6 月28日以88年度
    偵字第13324 號不起訴處分確定。又因施用毒品案件，經送
    強制戒治，於90年1 月17日停止戒治，90年8 月3 日保護管
    束期滿未經撤銷，視為強制戒治期滿，並經台灣台北地方法
    院檢察署檢察官聲請簡易判決處刑，由臺灣臺北地方法院以
    89年度易字第1487號判處有期徒刑6 月確定，於94年2 月28
    日縮刑期滿執行完畢。甲○○復於上開強制戒治執行完畢後
    5 年內之95年7 月28日施用第二級毒品安非他命，經台灣板
    橋地方法院檢察署檢察官偵查起訴（嗣經台灣板橋地方法院
    於96年10月31日以96年度易字第1510號判決）。詎甲○○竟
    仍不知悔改，復基於施用第二級毒品之犯意，於96年9 月30
    日晚間10時許，在台北市○○區○○路100 號工地，以將安
    非他命置於鋁箔紙內加熱燒烤吸食其煙霧之方式，施用第二
    級毒品甲基安非他命1 次。嗣於96年10月3 日下午2 時許，
    甲○○因另案通緝在台北市○○區○○路2 段39號4 樓住處
    為警緝獲，經警採集其尿液送驗結果呈甲基安非他命陽性反
    應，始悉上情。
二、案經臺北市政府警察局大安分局報請臺灣士林地方法院檢察
    署檢察官偵查起訴。
    理  由
一、本件被告甲○○所犯係最重本刑為3 年以下有期徒刑之罪，
    是依刑事訴訟法第284 條之1 規定，應毋庸行合議審判，合
    先敘明。
二、上揭犯罪事實，業經被告於偵查及本院審理時自白不諱（見
    偵查卷第29頁、本院卷第55頁），且被告為警查獲後，採集
    其尿液檢體送請台灣尖端先進生技醫藥股份有限公司以酵素
    免疫分析法初步檢驗，再以氣相層析質譜儀法確認檢驗結果
    ，均呈甲基安非他命陽性反應，有台灣尖端先進生技醫藥股
    份有限公司96年10月15日濫用藥物檢驗報告1 紙附卷可稽（
    見偵查卷第6 頁），足徵被告前開自白與事實相符，堪予採
    信。
三、按92年7 月9 日新修正之毒品危害防制條例刪除2 犯及3 犯
    之規定，一改修法前繁雜之處遇程序，僅將施用毒品者簡化
    區分為初犯、再犯，並認施用毒品者係屬病患性犯人，以觀
    察、勒戒戒除其身癮，並以強制戒治去除其心癮。經觀察、
    勒戒或強制戒治執行完畢釋放後，若係5 年後再犯該條例第
    10條施用毒品罪者，與同條例第20條第1 項、第2 項關於「
    初犯」之處理方式相同，檢察官應先聲請法院裁定令被告入
    勒戒處所觀察、勒戒，並視有無繼續施用毒品傾向，決定應
    予釋放、為不起訴之處分，或應聲請法院裁定令入勒戒處所
    強制戒治；若係5 年內「再犯」同條例第10條施用毒品罪者
    ，依同條例第23條第2 項規定，檢察官則應依法追訴。觀諸
    該條例第20條第3 項之修正理由：「觀察、勒戒或強制戒治
    5 年後再犯者，顯見前所實施之觀察、勒戒或強制戒治已足
    以遮斷其施用毒品之癮，為期自新及協助其戒除毒癮，對此
    5 年後再犯者，爰明定仍適用初犯之規定，先經觀察、勒戒
    、強制戒治之程序。」及同條例第23條第2 項之修正理由：
    「為配合簡化施用毒品犯之刑事處遇程序，並鑑於經觀察、
    勒戒或強制戒治執行完畢釋放後5 年內再犯者，其再犯率甚
    高，原據以實施之觀察、勒戒及強制戒治既已無法收其實效
    ，自應施以刑事處遇。」顯然如施用毒品者係前經觀察、勒
    戒或強制戒治等治療程序執行完畢5 年後，始再施用毒品之
    「初犯」，因前所執行之觀察、勒戒或強制戒治已足收戒除
    毒癮之效，自應重新執行觀察、勒戒或強制戒治等治療程序
    ，並於治療程序執行完畢後，由檢察官為不起訴處分，毋庸
    對之追訴處罰；反之，在「再犯」之情形，因其先前所為治
    療程序顯未能收戒斷毒癮之效，且考量施用毒品者之再犯率
    偏高，乃簡化其刑事處遇程序，而逕予追訴處罰，不再施以
    治療程序。參酌上開立法理由，修正毒品危害防制條例就施
    用毒品者，祇於「初犯」及「5 年後再犯」二種情形，有其
    追訴條件之限制，即須於初犯經觀察、勒戒或強制戒治釋放
    後，5 年內均無施用毒品之行為，始能認其前所實施之觀察
    、勒戒或強制戒治已足遮斷毒癮，而得於5 年後再犯時，再
    予適用初犯之規定，重行觀察、勒戒等程序。倘5 年內已經
    再犯，被依法追訴處罰，縱其第3 次（或第3 次以上）施用
    毒品之時間在初犯釋放5 年以後，即與「5 年後再犯」之情
    形有別，且因已於「5 年內再犯」，顯見其再犯率甚高，原
    實施觀察、勒戒或強制戒治，已無法收其實效，而無五年戒
    斷期之存在，自無再經觀察、勒戒及強制戒治之必要，應由
    檢察官逕行起訴，始符新法修正之本旨，最高法院95年度台
    非字第59號、第65號判決意旨可資參照。經查：被告前因施
    用毒品案件，經送觀察、勒戒後，認無繼續施用毒品之傾向
    ，由台灣台北地方法院檢察署檢察官於87年6 月26日以87年
    度偵字第11683 號不起訴處分確定；復因施用毒品案件，經
    送觀察勒戒後認無繼續施用毒品之傾向，由台灣板橋地方法
    院檢察署檢察官於88年6 月28日以88年度偵字第13324 號不
    起訴處分確定。又因施用毒品案件，經送強制戒治，於90年
    1 月17日停止戒治，90年8 月3 日保護管束期滿未經撤銷，
    視為強制戒治期滿，並經台灣台北地方法院檢察署檢察官聲
    請簡易判決處刑，由臺灣臺北地方法院以89年度易字第1487
    號判處有期徒刑6 月確定，於94年2 月28日縮刑期滿執行完
    畢。詎甲○○復於上開強制戒治執行完畢後5 年內之95年7
    月28日施用第二級毒品安非他命，經台灣板橋地方法院檢察
    署檢察官提起公訴、台灣板橋地方法院於96年10月31日判決
    等情，有臺灣高等法院被告前案紀錄表1 份在卷可佐，是被
    告於90年8 月3 日強制戒治執行完畢後5 年內，既又於95
    年7 月28日再次施用毒品，且經法院判處罪刑，即係「5 年
    內再犯」，甚為明確。衡諸首揭說明，本案被告犯行既非初
    犯，亦非毒品危害防制條例第20條第3 項所指「5 年後再犯
    」之情形，即應依法訴追審理。從而，本案事證明確，被告
    犯行洵堪認定，應予依法論科。
四、甲基安非他命為毒品危害防制條例第2 條第2 項第2 款所規
    定之第二級毒品，核被告所為係犯毒品危害防制條例第10條
    第2 項之施用第二級毒品罪。其施用前後持有第二級毒品甲
    基安非他命之低度行為為施用毒品之高度行為所吸收，不另
    論罪。被告曾因施用毒品案件，經台灣台北地方法院判處有
    期徒刑6 月確定，於94年2 月28日縮刑期滿執行完畢，此有
    臺灣高等法院被告前案紀錄表1 份附卷可稽，其於有期徒刑
    執行完畢，5 年以內故意再犯本件有期徒刑以上之罪，應論
    以累犯，並加重其刑。爰審酌被告前曾有施用毒品之犯行，
    經強制戒治之治療程序及判刑後，仍未戒除惡習而繼續施用
    ，惟施用毒品僅係戕害自身健康，尚未危害他人，並考量其
    生活狀況、智識程度，施用毒品之次數，暨犯罪後坦承犯行
    等一切情狀，量處如主文所示之刑，並諭知易科罰金之折算
    標準，以資懲儆。本院認被告犯罪後已坦承犯行，且施用毒
    品係戕害自身健康，尚未危害他人，公訴人請求判處被告有
    期徒刑1 年尚嫌過重，本院認量處前開之刑為適當，附此說
    明。
據上論斷，應依刑事訴訟法第273 條之1 第1 項、第299 條第1
項前段，毒品危害防制條例第10條第2 項，刑法第11條前段、第
47條第1項、第41條第1 項，判決如主文。
本案經檢察官吳維雅到庭執行職務。
中    華    民    國    97    年    2     月    12    日
                  刑事第四庭法  官  洪慕芳
以上正本證明與原本無異。
如不服本判決，應於收受送達後10日內向本院提出上訴書狀，其
未敘述上訴之理由者並得於提起上訴後20日內向本院補提理由書
（均須按他造當事人之人數附繕本）。
                            書記官  林靜枝
中    華    民    國    97    年    2     月    12    日
附錄本案論罪科刑法條：
毒品危害防制條例第10條第2 項：
施用第二級毒品者，處3 年以下有期徒刑。


司法院資訊處製作；財團法人民間司法改革基金會備份。
